臺灣橋頭地方法院民事判決　　　　　　110年度橋小字第367號
原　　　告　滙誠第一資產管理股份有限公司

法定代理人　莊仲沼　
訴訟代理人　陳芳惠　
　　　　　　陳品菖　
被　　　告　詹合宜　

上列當事人間請求清償債務事件，本院於民國111 年1 月11日言
詞辯論終結，判決如下：
    主      文
被告應於繼承被繼承人詹木村之遺產範圍內，給付原告新臺幣柒
萬捌仟零肆元，及自民國一百零五年三月二十五日起至清償日止
，按週年利率百分之十五計算之利息。
原告其餘之訴駁回。
訴訟費用新臺幣壹仟元由被告於繼承被繼承人詹木村之遺產範圍
內負擔。
本判決關於原告勝訴部分得假執行。但被告如以新臺幣柒萬捌仟
零肆元為原告預供擔保，免為假執行。
    事實及理由
一、原告主張：被告為被繼承人即訴外人詹木村之繼承人，詹木
    村前向訴外人兆豐國際商業銀行股份有限公司（即原中國國
    際商業銀行股份有限公司）申請持用信用卡，依約被告得至
    特約商店簽帳消費，並應於當期繳款截止日前清償當期消費
    款全額，或選擇以循環信用方式，於當期繳款截止日前繳足
    最低應繳金額，循環信用利息之計算，依每筆得計入循環信
    用本金之帳款，自各筆帳款入帳日起，就該帳款之餘額以按
    週年利率19.71%計算至該筆帳款結清之日止，倘有一期未繳
    付最低應繳金額，或所繳付款項未達最低應繳金額，即喪失
    期限利益，視為全部到期。詎詹木村未依約還款，尚積欠本
    金新臺幣（下同）78,004元未清償，並已於民國96年2 月4
    日死亡，被告詹合宜既為蔡依芳之繼承人，未於法定期間內
    向法院聲請拋棄或限定繼承，自應就上開債務負清償責任。
    而中國國際商業銀行股份有限公司復於94年12月1 日將對上
    開債權讓與原告，並以起訴狀繕本之送達為債權讓與通知。
    爰依信用卡契約、繼承及債權讓與之法律關係提起本件訴訟
    。聲明：被告應給付原告78,004元，及自105 年3 月25日起
    至清償日止，按週年利率15% 計算之利息。
二、被告則以：伊係詹木村之養女，10歲即回到生父母身邊，之
    後完全沒聯絡，伊知道詹木村去世，惟不知道其有無積欠債
    務，未及辦理拋棄繼承等語，資為抗辯。聲明：原告之訴駁
    回。
三、得心證之理由：
（一）查原告主張之前揭事實，業據提出讓渡書、信用卡申請書
      、信用卡約定條款、交易暨繳款歷史明細表、本金計算表
      、詹木村除戶謄本、被告戶籍謄本、臺灣臺南地方法院（
      下稱臺南地院）家事法庭109 年2 月14日南院武家巳96年
      度繼字第599 號函、繼承系統表、股份有限公司變更登記
      表為證（見卷第15至133 頁），經本院審酌該等證據所載
      內容，核屬相符，復經本院調取臺南地院96年度繼字第59
      9 號全卷核閱屬實，堪信真實。
（二）按繼承人自繼承開始時，除本法另有規定外，承受被繼承
      人財產上之一切權利、義務。但權利、義務專屬於被繼承
      人本身者，不在此限，又繼承人對於被繼承人之債務，負
      連帶清償責任，97年1 月2 日修正前民法第1148條及98年
      6 月10日修正前民法第1153條第1 項分別定有明文。另繼
      承在民法繼承編中華民國98年5 月22日修正施行前開始，
      繼承人因不可歸責於己之事由或未同居共財者，於繼承開
      始時無法知悉繼承債務之存在，致未能於修正施行前之法
      定期間為限定或拋棄繼承，以所得遺產為限，負清償責任
      。但債權人證明顯失公平者，不在此限。民法繼承編施行
      法第1 條之3 第4 項亦定有明文，考其立法意旨在於民法
      繼承編修正後已改採「繼承人負限定責任」為原則之制度
      ，對於非屬民法繼承編施行法第1 之3 條第2 項、第3 項
      之繼承人，如因不能歸責於自己之事由或因未能與被繼承
      人同居共財，難以知悉被繼承人生前財產狀況，因而致繼
      承人在繼承開始時不知有繼承債務存在，而未在法定期間
      內辦理限定或拋棄繼承，由繼承人繼承債務顯失公平，亦
      應使其以所得遺產為限負清償責任，惟如由繼承人就顯失
      公平事由負舉證之責，對繼承人實屬過苛，為使立法之良
      法美意得以貫徹，宜由債權人就顯失公平事由負舉證之責
      ，亦即債權人須舉證證明繼承人以所得遺產為限負清償責
      任，顯失公平者，繼承人始不以所得遺產為限，負清償責
      任。經查，本件原告請求之信用卡欠款通常係申辦人個人
      消費使用之債務，倘使用人未據實告知，縱同居之家人亦
      未能確實知悉消費使用情形。復審酌詹木村申請信用卡時
      所填載之現居地址為臺南縣永康市（現改制為臺南市○○
      區○○○路000 巷00弄000 號，死亡時之戶籍地為臺南市
      ○○區○○街0 段000 號，與被告現居及曾遷居之戶籍地
      址均未曾有相同之處，此有信用卡申請書、詹木村及被告
      之戶籍謄本可憑，顯見被告與詹木村並未同住。又原告係
      以起訴狀繕本之送達為債權讓與通知，然亦已距詹木村死
      亡即被告繼承開始時長達近14年之久，難期被告知悉本件
      系爭債務存在，而得於繼承開始時為拋棄或限定繼承以保
      障自身之權益。又原告並未舉證證明被告負限定繼承責任
      有何顯失公平之情形，是依上開民法繼承編施行法第1 條
      之3 第2 項之規定，被告應僅於繼承詹木村之遺產範圍內
      負清償責任，故原告主張本件債務應以被告之固有財產負
      清償責任云云，洵屬無據。
四、綜上所述，原告依信用卡契約、繼承及債權讓與之法律關係
    ，請求被告於繼承被繼承人詹木村之遺產範圍內給付原告78
    ,004元，及自105 年3 月25日起至清償日止，按週年利率15
    % 計算之利息，即屬正當，應予准許。逾此範圍之請求，為
    無理由，應予駁回。
五、本件係依小額程序為被告敗訴之判決，應依民事訴訟法第43
    6 條之20規定，依職權宣告假執行。另依同法第436 條之23
    、第436 條第2 項、第392 條第2 項規定，依職權宣告被告
    如預供擔保，免為假執行。
六、本件事證已臻明確，兩造其餘主張與攻擊防禦方法及所提證
    據，經核與判決之結果不生影響，爰不另一一論述，併此敘
    明。
七、訴訟費用負擔之依據：民事訴訟法第79條。另依同法第436
    條之19第1 項規定，確定訴訟費用額如主文第3 項所示。
中    華    民    國   111    年    1     月    27    日
                  橋頭簡易庭  法      官  郭育秀
以上正本係照原本作成。
民事訴訟法第436 條之24第2 項：對於本判決之上訴，非以違背
法令為理由，不得為之。
如對本判決上訴，須於判決送達後20日內向本院提出上訴狀，並
須表明原判決所違背之法令及其具體內容與依訴訟資料可認為原
判決有違背法令之具體事實之上訴理由（均須按他造當事人之人
數附繕本）。
中    華    民    國   111    年    1     月    27    日
                              書  記  官  塗蕙如
訴訟費用計算式：
裁判費（新臺幣）   1,000元
合計               1,000元